【裁判字號】    98,交聲,583
【裁判日期】    980804
【裁判案由】    交管條例聲異
【裁判全文】
臺灣板橋地方法院交通事件裁定         98年度交聲字第583號
原處分機關  交通部公路總局臺北區監理所蘆洲監理站
異  議  人
即受處分人  甲○○
上列異議人即受處分人因違反道路交通管理處罰條例案件，對於
交通部公路總局臺北區監理所蘆洲監理站於民國九十四年五月十
三日所為之北監蘆字第裁四六－ＡＲ0000000號裁決處分
，聲明異議，本院裁定如下：
    主  文
原處分撤銷。
甲○○不罰。
    理  由
一、原處分意旨略以：異議人即受處分人甲○○於民國九十年十
    二月二十八日八時二十三分許，騎乘車牌號碼ＤＫＸ－三三
    八號輕型機車，行經臺北市○○○路時，因有「不依規定駛
    入來車道」之違規事實，為臺北市政府警察局大同分局延平
    派出所執勤員警填製北市警交大字第ＡＲ0000000號
    舉發違反道路交通管理事件通知單逕行舉發。嗣原處分機關
    乃依道路交通管理處罰條例第四十五條第三款規定（原裁決
    書贅載第一項），裁處受處分人罰鍰新臺幣一千八百元。
二、異議意旨略以：伊於九十八年三月十日收到法務部行政執行
    署板橋行政執行處通知後，才知有本件違規；本件違規年代
    久遠，故伊無法提出繳費之相關證明單據，惟在監理單位採
    取未繳清罰鍰不得辦理監理業務的前提下，伊於九十年至九
    十五年間不可能沒有繳費的情形，況一次未發現，也不至於
    多次均未發現有此違規罰單未繳；再者，此年代久遠之罰單
    ，原處分機關是否仍有裁處權，亦有待釐清。為此聲明異議
    ，請求法院處理。
三、按處理違反交通管理事件，有關文書送達之程序，依行政程
    序法之規定；又送達於應受送達人之住居所、事務所或營業
    所為之。於應送達之處所不獲會晤應受送達人時，得將文書
    付與有辨別事理能力之同居人、受雇人或應送達處所之接收
    郵件人員。送達，不能依前二條規定為之者，得將文書寄存
    送達地之地方自治或警察機關，並作送達通知書兩份，一份
    黏貼於應受送達人住居所、事務所、營業所或其就業處所門
    首，另一份交由鄰居轉交或置於該送達處所信箱或其他適當
    位置，以為送達。前項情形，由郵政機關為送達者，得將文
    書寄存於送達地之郵政機關，違反道路交通管理事件統一裁
    罰標準及處理細則第五條、行政程序法第七十二條第一項、
    第七十三條第一項及第七十四條第一項、第二項亦有明文。
    另參照最高法院六十四年台抗字第四八一號民事判例意旨：
    「民事訴訟法第一百三十八條所規定之寄存送達，限於不能
    依同法第一百三十六條及第一百三十七條規定行送達者，始
    得為之，設其送達之處所，雖原為應受送達人之住居所、事
    務所或營業所而實際上已變更者，該原住居所、事務所或營
    業所，即非應為送達之處所，自不得於該原處所為寄存送達
    。」則處理違反道路交通管理事件，有關文書送達之程序，
    依行政程序法規定為寄存送達時，自應為相同之解釋，亦即
    應受送達人之住居所實際上已變更者，該原住居所即非應為
    送達之處所，自不得於該原處所為寄存送達。經查：異議人
    甲○○原雖居住在臺北縣蘆洲市○○路一七八號三樓，惟其
    已於八十九年七月十七日將戶籍遷入臺北縣蘆洲市○○路五
    一號三樓，嗣於九十年五月十八日再遷至臺北縣蘆洲市○○
    路二九八巷三三號四樓等情，有法務部戶役政連結作業系統
    遷徙紀錄資料、個人基本資料查詢結果各一份附卷可稽，是
    上開臺北縣蘆洲市○○路五一號三樓之址，自九十年五月十
    八日之後，即非異議人之住居所，當無疑義。原處分機關於
    九十四年五月十三日所為之北監蘆字第裁四六－ＡＲ000
    0000號違反道路交通管理事件裁決書，係向異議人八十
    九年七月十七日至九十年五月十七日之戶籍地臺北縣蘆洲市
    ○○路五一號三樓寄存送達一節，有前開裁決書暨交通部公
    路總局臺北區監理所蘆洲監理站送達證書一份在卷可考，顯
    見本件裁決書未向異議人當時之住所地即戶籍地址臺北縣蘆
    洲市○○路二九八巷三三號四樓之址合法送達甚明，揆諸前
    揭說明，本件裁決書之送達程序既不生合法送達之效力，且
    查無其他積極之事證足以證明異議人於其時已受合法之送達
    ，則聲明異議之期間實無從起算，為受處分人之利益，自應
    認其提起本件異議尚未逾期，合先敘明。
四、次按汽車駕駛人之行為，經以科學儀器取得證據資料證明其
    行為違規，當場不能或不宜攔截製單舉發者，得逕行舉發，
    道路交通管理處罰條例第七之二條第一項第七款定有明文。
    查本件交通違規，係經執勤員警照相採證後逕行舉發，此有
    臺北市政府警察局交通警察大隊九十八年六月二日北市警交
    大執字第０九八三七一五六０００號函在卷可稽，而本件異
    議人既否認在前揭時地有何違規行為，則裁決機關自應提出
    該等以科學儀器取得之證據資料證明異議人之本件違規行為
    ，然本件採證照片因底片已逾保存期限，而無從調閱之情，
    業經臺北市政府警察局大同分局以九十八年六月十六日北市
    警同分交字第０九八三一二九七一００號函覆在卷，而該舉
    發通知單通知聯送達情形因已逾保存年限五年以上，故原舉
    發單位無法提供相關收受送達資料可為憑稽，亦有臺北市政
    府警察局交通警察大隊九十八年六月二日北市警交大執字第
    ０九八三七一五六０００號函暨臺北市政府警察局北市警交
    大字第ＡＲ0000000號舉發違反道路交通管理事件通
    知單存根聯、臺北市政府警察局交通大隊合場辦公作業中心
    歷史案件明細表一份在卷可按，則該舉發通知單是否確已合
    法送達予異議人，尚非無疑。則本件並無任何積極證據足以
    認定異議人所有之車牌號碼ＤＫＸ－三三八號輕型機車確有
    於上揭時地，不依規定駛入來車道之違規事實，自難遽認異
    議人有此違規行為，原處分機關逕為裁罰，其處分即有未洽
    。
五、綜上，本件異議人之違規行為，尚乏積極證據足資為憑，原
    處分機關之裁決處分既有前開可議之處，故本件異議為有理
    由，原處分應予撤銷，並諭知異議人不罰，以期適法。
據上論斷，應依道路交通案件處理辦法第二十條，裁定如主文。
中    華    民    國    98    年    8     月    4     日
                      交通法庭  法  官  王士珮
以上正本證明與原本無異
如不服本裁定應於送達後五日內向本院提出抗告狀
                                書記官  郭晉良
中    華    民    國    98    年    8     月    4     日


司法院資訊處製作；財團法人民間司法改革基金會備份。
